臺灣臺北地方法院民事判決　九十一年度訴字第一四九七號
　　原　　　告　甲○○
　　被　　　告　乙○○
右當事人間債務人異議之訴等事件，本院判決如左：
    主      文
確認被告於對於原告所有坐落台北市○○區○○段一小段一四三地號土地及其上建物
（建號三七三五，門牌號碼為台北市○○區○○路一八七巷三弄四十八號四樓）之新
台幣陸拾伍萬元之第二順位抵押權不存在。
被告應將民國八十九年四月十日所為收件字號為八十九年萬華字第四四一三○號之前
項抵押權設定登記予以塗銷。
本院九十年度民執字第一九九三一號拍賣抵押物強制執行事件所為之強制執行程序應
予撤銷。
訴訟費用由被告負擔。
    事      實
甲、原告方面
壹、聲明：
一、本院九十年度民執字第一九九三一號拍賣抵押物強制執行事件，就原告所有坐落
    於台北市○○區○○段一小段一四三地號土地及其上建物（建號三七三五）即門
    牌號碼台北市○○區○○路一八七巷三弄四十八號四樓，所為拍賣之強制執行程
    序應予撤銷。
二、確認被告乙○○就原告所有坐落於台北市○○區○○段一小段一四三地號及其上
    建物（建號三七三五）即門牌號碼台北市○○區○○路一八七巷三弄四十八號四
    樓之第二順位抵押權新台幣陸拾伍萬元之抵押權不存在，被告乙○○之上開抵押
    權登記應予以塗銷。
貳、陳述：
一、原告未曾因訴外人馬仁旭向被告借款，而有提供所有坐落於台北市○○區○○段
    一小段一四三地號及其上建物（建號三七三五號）門牌號碼台北市○○區○○路
    一八七巷三弄四十八號四樓之房地設定抵押權予被告以為擔保之意思表示，且原
    告自始未曾被告簽訂任何抵押權設定契約，詎訴外人馬仁旭竟竊取原告所有系爭
    房屋之相關證件，盜用印章，偽造抵押權設定契約書並持向地政機關登記設定第
    二順位抵抵押權六十五萬元被告，被告進而執抵押權設定登記文件向本院執行處
    聲請拍賣系爭房屋，經本院受理並以九十年度民執字第一九九三一號拍賣抵押物
    強制執行事件將原告所有之不動產查封並定期拍賣在案。訴外人馬仁旭所為足以
    生損害於原告之行為，業經原告依法向台灣台北地方法院檢察署提出刑事告訴，
    經該署檢察官本院刑事庭併八十九年訴字第一五○七號偽造文書等案件審理中。
    本件被告據以聲請執行程序之執行名義，並無確定判決之效力，而原告在執行名
    義成立前，確有債權不成立之事由，爰依強制執行法第十四條第二項規定提起債
    務人異議之訴，請求撤銷上開強制執行程序。
二、又本件抵押權之設定，係訴外人馬仁旭竊取原告所有系爭房屋之相關證件，盜用
    印章，偽造抵押權設定契約書並持向地政機關辦理，以擔保訴外人馬仁旭向被告
    借款債之清償，是該抵押權之設定依法應屬無效，原告依法自得訴請確認被告就
    系爭房地之六十五萬元第二順位抵押權不存在，及被告應塗銷上開抵押權之設定
    登記以回復原狀。
參、證據：提出台灣台北地方法院檢察署八十九年度偵字第二二八０三號刑事傳票、
    、台灣台北地方法院刑事庭八十九年度訴字第一五０七號傳票各一件為證。
乙、被告方面：
壹、聲明：原告之訴駁回。
貳、陳述：伊只認識原告之弟即訴外人馬仁旭，因訴外人馬仁旭向伊借款一百萬元，
    並稱可提供其兄之不動產及股票作擔保，伊始答應借款，設定抵押權之時，伊並
    未不認識原告，於辦理抵押權設定過程中，訴外人馬仁旭向伊稱原告在花蓮上班
    ，原告並未出面，當時伊想有抵押品即有保障。
    理      由
一、本件原告起訴主張：伊無以其所有坐落於台北市○○區○○段一小段一四三地號
    及其上建物（建號三七三五號）門牌號碼台北市○○區○○路一八七巷三弄四十
    八號四樓之房地設定抵押權予被告擔保訴外人馬仁旭債務之意思表示，詎訴外人
    馬仁旭竟竊取原告所有系爭房屋之相關證件，盜用伊之印章，偽造抵押權設定契
    約書並持向地政機關登記設定第二順位抵押權六十五萬元予被告，是該抵押權之
    設定依法應屬無效；而本件被告執前揭抵押權設定登記文件向本院執行處聲請拍
    賣系爭房屋，經本院受理並於九十年度民執字第一九九三一號拍賣抵押物強制執
    行事件執行程序中，將原告所有之不動產查封並定期拍賣在案。是本件原告在執
    行名義成立前，確有債權不成立之事由，爰依強制執行法第十四條第二項規定提
    起債務人異議之訴，請求撤銷上開強制執行程序及依法請求確認被告就系爭房地
    之六十五萬元第二順位抵押權不存在，及被告應塗銷上開抵押權之設定登記以回
    復原狀等情。被告則以：本件訴外人馬仁旭前向伊借款一百萬元，並稱可提供其
    兄之不動產及股票作擔保，伊始答應借款，設定抵押權之時，伊並未不認識原告
    ，於辦理抵押權設定過程中，原告並未出面，當時伊想有抵押品即有保障等語，
    資為抗辯。
二、經查，本件訴外人馬仁旭竊取原告國民身分證、印章後，偽簽原告姓名，並盜蓋
    原告印文於委託書上，持向萬華第二戶政事務所申請印鑑證明及戶籍謄本，旋持
    上開物件向被告詐稱已得原告同意將系爭房屋設定第二順位抵押權六十五萬元予
    被告，並辦理登記完畢一節，有委任書、印鑑證明、戶籍謄本、抵押權設定契約
    書、他項權利證明書、切結書等件，附台灣台北地方法院檢察署八十九年度偵字
    第二二八０三號偵查卷宗可稽，核與訴外人馬仁旭於偵查中供稱：八十九年間伊
    向被告借款一百萬元，未經甲○○同意，執其印章、身分證、所有權狀，辦理抵
    押借款，委託書上「甲○○」是伊寫的，印鑑是伊偷蓋的等語，被告於台北市警
    察局萬華分局偵訊筆錄中陳稱：「甲○○本人沒有出面，都是由馬仁旭出面，且
    馬仁旭向我表示，該筆借款係徵求甲○○同意，始將房契、印鑑、身分證正本交
    由其代為辦理，：：」、「馬仁旭向我稱他哥哥甲○○知道借款一事，：：請其
    全權處理。」等語相符，自堪信為真實。
三、按「無代理權人以代理人之名義所為之法律行為，未經本人承認，對於本人，不
    生效力。」民法第一百七十條第一項定有明文；又「無代理權人以代理人之名義
    所為之法律行為，係效力未定之法律行為，固得經本人承認而對於本人發生效力
    。惟本人如已為拒絕承認，該無權代理行為即確定的對於本人不生效力，縱本人
    事後再為承認，亦不能使該無權代理行為對於本人發生效力。」最高法院亦著有
    八十五年度台上字第九六三號判例可資參照。本件原告之弟馬仁旭竊取原告系爭
    房地所有權狀、印鑑、身分證等相關文件，並持之設定抵押權登記與被告一節，
    已如前述，則訴外人馬仁旭既非有權代理原告為設定抵押權之行為，而事後原告
    亦不予承認，是此設定抵押權之行為，對於原告而言，自不生效力。而不動產設
    定抵押權，於該不動產之經濟交易價值，恆有負面之影響，從而，原告爰依所有
    權訴請確認本件被告就系爭房地之六十五萬元第二順位抵押權不存在及被告並應
    將上開抵押權設定登記塗銷，以排除對系爭不動產所有權之侵害，於法核無不合
    ，應予准許。
四、次按「執行名義無確定判決同一之效力者，於執行名義成立前，如有債權不成立
    或消滅或妨礙債權人請求之事由發生，債務人亦得於強制執行程序終結前提起異
    議之訴。」為強制執行法第十四條第一項明文規定，本件被告於本院九十年度執
    全字第一九九三一號民事執行事件中聲請拍賣系爭房地，所執之執行名義為本院
    八十九年度拍字第二三七○號拍賣抵押物裁定為之一節，經本院依職權調取前開
    該案卷宗，查證屬實，則拍賣抵押物之裁定既無確定判決之同一效力，且本件抵
    押權設定登記係原告之弟馬仁旭竊取原告系爭房地所有權狀、印章、身分證等相
    關文件，並偽造原告之簽名、盜蓋印文，偽造委託書，進而持之以原告之名辦理
    抵押權設定登記與被告一節，已如前述，則訴外人馬仁旭無權代理原告為設定抵
    押權之行為，事後復未能得原告之承認，是此設定抵押權之行為對原告不生效力
    ，則被告對原告自無抵押權存在，從而原告依前開規定訴請撤銷本院八十九年度
    拍字第二三七○號拍賣抵押物強制執行事件就原告所有系爭房地所為之強制執行
    程序，於法即無不合，亦應准許。
五、本件事證已臻明確，兩造其餘攻擊、防禦方法及所為之立證，經核與判決之結果
    不生影響，無庸逐一論述，併予敘明。
四、結論：原告之訴為有理由，依民事訴訟法第七十八條，判決如主文。
中　　　華　　　民　　　國　　九十一　　年　　　五　　　月　　二十九　　日
                                      民事第六庭法  　　官    周玫芳
右為正本係照原本作成
如對本判決上訴，須於判決送達後廿日內向本院提出上訴狀
中　　　華　　　民　　　國　　九十一　　年　　　五　　　月　　二十九　　日
　　　　　　　　　　　　　　　　　　　　　　　　法院書記官　　王朝枝
